【裁判字號】    95,抗,4
【裁判日期】    950314
【裁判案由】    
【裁判全文】
臺灣士林地方法院民事裁定  95年度抗字第4號
抗  告  人  財團法人台北市私立恕德高級家事商業職業學校
法定代理人  辰○○
            乙○○
            丙  ○
            寅○○
            丁○○
                    號6樓
            戊○○
            庚○○
            壬○○
            卯○○
            子○○
            丑○○
            辛○
            己○○
            癸○○
            甲○○
                    送達代收.
                    內湖路1.
代  理  人  劉立鳳  律師
上列抗告人因辰○○、乙○○、丙○、寅○○、丁○○、戊○○
、庚○○、壬○○、卯○○、子○○、丑○○、辛○、己○○、
癸○○、甲○○呈報清算人事件，對於中華民國94年11月11日臺
灣士林地方法院93年度司字第106 號裁定提起抗告，本院裁定如
下：
    主  文
原裁定廢棄。
    理  由
一、辰○○、乙○○、丙○、寅○○、丁○○、戊○○、庚○○
    、壬○○、卯○○、子○○、丑○○、辛○、己○○、癸○○、甲○○等15人於本院原審聲請意旨略以：「1.本校於94
    年4 月7 日經貴院同意本法人清算。2.本校因康寧醫護暨管
    理專科學校經教育部函示，不得升格為技術學校，而與本校
    捐贈宗旨不符，故經董事會會議等9 屆第9 次及第10次討論
    會議決議，並已經教育局函示同意並要求應報請法院。3.本
    清算人會議於94年10月16日下午3 時30分舉行，全體舉手無
    異議通過自即日起停止清算，並向法院提出聲請終止清算。
    爰特具狀請求鈞院准予終止清算之聲請。」等語。
二、本院原審略以：聲請人財團法人台北市私立恕德高級家事商
    業職業學校於93年4 月6 日經董事會決議解散，並於同年4
    月19日向本院呈報清算人，經本院准予備查，則聲請人在清
    算程序中，應以清算人為法定代理人，其董事會得否於清算
    程序中之同年7 月29日、同年10月16日決議恢復招生，誠非
    無疑。至清算人之職權依法僅限於了結現務、收取債權清償
    債務、移交賸餘財產於應得者，茲清算人竟決議恢復招生、
    終止清算，核與法律規定不符。此外，復查無法律規定有准
    許終止清算之情形，是以，聲請人向本院聲請終止清算，於
    法尚有未合，應予駁回等語。
三、抗告意旨則以：董事會既為財團法人之最高意思決定機關，
    依私法人自治之原則及財團法人維持之精神，自無不許財團
    法人在未為清算登記前，由董事會復為決議撤銷解散，停止
    清算之理。原裁定未查，拘泥於清算人之職務範圍，及董事
    會於清算程序中決議之適法性，而駁回抗告人之聲請，顯有
    違誤等語。
四、經查，抗告人前於94年9 月7 日向本院原審具狀聲請終止清
    算，經本院原審於同年9 月30日裁定駁回其聲請，抗告人之
    清算人辰○○、乙○○、丙○、寅○○、丁○○、戊○○、
    庚○○、壬○○、卯○○、子○○、丑○○、辛○、己○○
    、癸○○、甲○○等15人復於同年10月20日具狀向本院原審
    聲請終止清算，有抗告人94年9 月7 日聲請狀、本院同年9
    月30日裁定及辰○○、乙○○、丙○、寅○○、丁○○、戊○○、庚○○、壬○○、卯○○、子○○、丑○○、辛○、
    己○○、癸○○、甲○○等15人同年10月20日陳報狀各在卷
    可稽。按法人與其清算人人格不同，權限各異，不可混淆。
    本件係由辰○○、乙○○、丙○、寅○○、丁○○、戊○○
    、庚○○、壬○○、卯○○、子○○、丑○○、辛○、己○○、癸○○、甲○○等15人向本院原審申報就任抗告人之清
    算人。本院原審呈報清算人事件之聲請人係辰○○、乙○○
    、丙○、寅○○、丁○○、戊○○、庚○○、壬○○、卯○○、子○○、丑○○、辛○、己○○、癸○○、甲○○等15
    人，而非抗告人。抗告人前具狀向本院原審聲請終止清算，
    經本院原審裁定駁回，抗告人並未聲明不服。嗣辰○○、乙○○、丙○、寅○○、丁○○、戊○○、庚○○、壬○○、
    卯○○、子○○、丑○○、辛○、己○○、癸○○、甲○○
    等15人復於同年10月20日提出陳報狀向本院原審聲請終止清
    算，觀其陳報狀之當事人稱謂係記載「清算人」，彼等似係
    基於清算人之身分聲請終止清算。本院原審未先究明本件提
    出聲請之主體係辰○○、乙○○、丙○、寅○○、丁○○、
    戊○○、庚○○、壬○○、卯○○、子○○、丑○○、辛○
    、己○○、癸○○、甲○○等15人或抗告人，逕將抗告人列
    為聲請人，為駁回抗告人聲請之裁定，自有未合。原裁定應
    予廢棄，發回原審另為適法之處理。
四、據上論結，本件抗告為有理由，依非訟事件法第46條、民事
    訴訟法第495 條之1 第1 項、第450 條，裁定如主文。
中    華    民    國    95    年    3     月    14    日
                  民事第一庭  審判長法  官  黃小瑩
                                    法  官  洪舜帆
                                    法  官  楊智勝
以上正本證明與原本無異。
如不服本裁定，僅得於收受本裁定正本送達後10日內，以適用法
規顯有錯誤為理由，向本院提出再抗告狀，（須附繕本一份及繳
納再抗告裁判費新台幣1,000 元），經本院許可後始可再抗告。
中    華    民    國    95    年    3     月    17    日
                                    書記官  黃王雅寬


司法院資訊處製作；財團法人民間司法改革基金會備份。
